臺灣高等法院臺南分院刑事判決
109年度上易字第673號
上  訴  人  臺灣臺南地方檢察署檢察官
被      告  戴永吉


上列上訴人因被告竊盜案件，不服臺灣臺南地方法院109年度易
字第58號中華民國109年3月31日第一審判決（起訴案號：臺灣臺
南地方檢察署108年度偵字第20673號），提起上訴，本院判決如
下：
    主  文
原判決關於戴永吉竊取胡秀卿財物部分撤銷。
戴永吉犯毀越安全設備、侵入住宅竊盜罪，累犯，處有期徒刑玖
月。
扣案之伸縮鋁梯壹把沒收；未扣案犯罪所得新臺幣參拾玖萬柒仟
零玖拾捌元沒收，於全部或一部不能沒收或不宜執行沒收時，追
徵其價額。
    事  實
一、戴永吉前因竊盜案件，經臺灣臺南地方法院以107年度易字
    第1755號判處有期徒刑3月確定，於民國108年5月30日易科
    罰金執行完畢。猶不知悔改，復意圖為自己不法所有，基於
    加重竊盜之犯意，於108年10月8日8時10分許，駕駛懸掛00-
    0000號車牌之自小客貨車（該自小客貨車原車牌號碼為0000
    -00號，00-0000號車牌為戴永吉於108年10月7日14時許，在
    臺南市○○區○○○路000巷00號旁之高速公路旁便道處所竊取，
    得手後，在臺南市楠西區龜丹里鐵古山宮後方工寮旁，將上
    開竊得車牌懸掛更換至其原車號為0000-00號之自小客貨車
    上；戴永吉此部分所涉犯之竊盜案件業經判決確定），至臺
    南市○○區○○街000號（為胡秀卿之住處兼所營宮廟「○○○」）
    ，以其所有之伸縮鋁梯自該處一樓爬至三樓，踰越屬於安全
    設備之三樓陽台外矮牆進入陽台內，再徒手拉毀三樓陽台之
    紗門門閂後侵入其內，徒手竊取胡秀卿所有置於上址三樓內
    之神像身上所掛金牌共17面（總重量不詳），得手後將上開
    竊得金牌帶回臺南市楠西區龜丹里鐵古山宮後方工寮旁，以
    瓦斯噴燈將上開竊得金牌熔成不規則之黃金一團（總重量為
    8.222兩）後，於同日11時許，先將上開黃金一團攜往高雄
    市○○區○○路00巷00號之「金利興銀樓」，與不知情之該銀樓
    負責人陳鵬志依以物易物等方式交易，其即藉以取得5條金
    項鍊（總計重4.696兩）及現金新臺幣（下同）62,500元，
    並另預留2兩委託陳鵬志打造為金牌，戴永吉又於同日14時
    許，將上開換得之5條金項鍊（總計重4.696兩），持至高雄
    市○○區○○路0段00號之奇美銀樓，以231,798元之價格，販售
    予不知情之該銀樓負責人林慶泉，其復於翌（10月9日）日
    返回金利興銀樓，向陳鵬志取消打造2兩金牌之委託，而改
    向陳鵬志直接兌換現金102,800元，藉以取得販售上開所竊
    金牌之餘款，總計戴永吉變賣上開竊得金牌之金額共397,09
    8元。嗣經胡秀卿發現遭竊後報警處理，始為警循線查悉上
    情，並扣得戴永吉所有供本件竊盜犯行所用之伸縮鋁梯1把
    。
二、案經胡秀卿訴由臺南市政府警察局麻豆分局報請臺灣臺南地
    方檢察署檢察官偵查起訴。
    理  由
壹、程序部分：
一、原審判決關於被告竊取楊久賢、呂錦蓮所有財物有罪部分，
    因檢察官未上訴，而被告雖具狀提起上訴，然因被告逾期未
    補提上訴理由，經原審法院於109年9月10日裁定駁回上訴而
    確定，故被告竊取楊久賢、呂錦蓮所有財物有罪部分非本院
    審理範圍，合先敘明。
二、證據能力部分：
    按被告以外之人於審判外之陳述，雖不符刑事訴訟法第159
    條之1 至第159 條之4 之規定，而經當事人於審判程序同意
    作為證據，法院審酌該言詞陳述或書面陳述作成時之情況，
    認為適當者，亦得為證據；當事人、代理人或辯護人於法院
    調查證據時，知有同法第159 條第1 項不得為證據之情形，
    而未於言詞辯論終結前聲明異議者，視為有前項之同意，刑
    事訴訟法第159 條之5 定有明文。立法意旨在於傳聞證據未
    經當事人之反對詰問予以核實，原則上先予排除；惟若當事
    人已放棄反對詰問權，於審判程序中表明同意該等傳聞證據
    可作為證據；或於言詞辯論終結前未聲明異議，基於尊重當
    事人對傳聞證據之處分權，及證據資料愈豐富，愈有助於真
    實發見之理念，且強化言詞辯論主義，使訴訟程序得以順暢
    進行，上開傳聞證據亦均具有證據能力。查本判決所引用被
    告以外之人於審判外之言詞或書面陳述，經檢察官於本院審
    理時表示同意有證據能力（見本院卷第116-119頁），另被
    告戴永吉未於本院審理期間到庭或於本案言詞辯論終結前具
    狀聲明異議，本院審酌該等被告以外之人審判外陳述作成時
    之情況，並無不能自由陳述之情形，亦無顯不可信之情狀，
    且未見有何違法取證或其他瑕疵，而與待證事實具有關聯性
    ，本院認為以之作為證據應屬適當，自均得作為證據。
貳、實體部分：
一、被告戴永吉於本院審理時，經合法傳喚未到庭。惟上開事實
    ，業據被告於警詢、偵訊及原審審理時坦承不諱（見臺南市
    政府警察局麻豆分局南市警麻偵字第1080530483號卷《下稱
    警1卷》第1頁-第4頁反面；108年度偵字第20673號卷《下稱偵
    1卷》第38-39頁；原審卷第85-87、111、121頁），並經證人
    即告訴人胡秀卿於警詢、偵訊及本院審理時（見警1卷第7-1
    0頁；偵1卷第38頁；本院卷第127-128頁）、證人即車牌00-
    0000號所有人楊久賢於警詢時（見警1卷第5-6頁）、證人即
    金利興銀樓負責人陳鵬志於警詢時（見警1卷第13頁-第14頁
    反面）、證人即奇美銀樓負責人林慶泉於警詢時（見警1卷
    第15-16頁）證述綦詳，復有原審法院核發之搜索票、臺南
    市政府警察局麻豆分局扣押筆錄、扣押物品目錄表（見警1
    卷第17、31-35頁）、金利興銀樓內監視器錄影畫面翻拍照
    片、金利興銀樓之定單、奇美銀樓之金飾買入登記簿、告訴
    人胡秀卿提供之金牌保單（見警1卷第37、39、40-41、42頁
    ）、楊久賢領回00-0000號車牌後出具之扣押物認領保管單
    、臺南市政府警察局麻豆分局代保管書（見警1卷第43、44
    頁）、告訴人胡秀卿住處現場照片（見警1卷第45-50頁）、
    被告駕駛懸掛00-0000號車牌之自小客貨車於108年10月8日
    行經案發地點附近之監視器畫面翻拍照片及路線圖（見警1
    卷第51-61頁）、被告於108年9月28日駕駛車號0000-00號自
    小客貨車前往告訴人住處之監視錄影畫面翻拍照片（見警1
    卷第62-64頁）、告訴人胡秀卿住處108年9月28日監視錄影
    畫面翻拍照片、 ○○○問事登記簿翻拍照片（見警1卷第64、6
    5頁）、被告於金利興銀樓、奇美銀樓之相關交易照片（見
    警1卷第66-67頁）、車號00-0000號車牌2面照片（見警1卷
    第68頁）、被告行竊車牌並變換車牌、行竊金牌所使用之工
    具、駕駛之車輛及現場照片（見警1卷第69-85頁）、告訴人
    胡秀卿之臺南市政府警察局麻豆分局官田分駐所受理刑事案
    件報案三聯單、受理各類案件紀錄表（見警1卷第86-87頁）
    、車號0000-00之車輛詳細資料報表《車主：戴永吉》（見警1
    卷第88頁）、車號00-0000之車輛詳細資料報表《車主：楊久
    賢》（見警1卷第89頁）等資料附卷可憑，足認被告上開任意
    性自白與事實相符，應可採信。從而，本案事證明確，被告
    之犯行堪以認定，應依法論罪科刑。
二、論罪科刑部分：
  ㈠按刑法第321條第1項第1款之侵入住宅竊盜罪，其所謂「住宅
    」，乃指人類日常居住之場所而言（最高法院76年台上字 
    第2972號判決意旨參照）。次按刑法第321條第1項第2款規
    定將門窗、牆垣、其他安全設備並列，則所謂門窗應專指門
    戶，指分隔住宅或建築物內外之出入口大門而言；所謂牆垣
    ，係指圍繞房屋或其庭院土地上之圍牆；所謂其他安全設備
    ，係指門戶、牆垣以外，依社會通常觀念足認為防盜之一切
    設備。另氣窗、鐵窗、窗戶外加裝之鐵條、通往陽臺之落地
    鋁製玻璃門、陽臺外之矮牆亦均具有防閑之效用，依社會通
    常觀念，屬於維護安全之防盜設備，均屬該條款所謂其他安
    全設備。又刑法第321條第1項第2款所謂「毀」係指毀損，
    稱「越」則指踰越或超越，祇要踰越或超越門窗、牆垣或其
    他安全設備之行為使該門窗、牆垣或其他安全設備喪失防閑
    作用，即該當於上開規定之要件。復按刑法第321 條第1 項
    第1 款之侵入住宅竊盜罪，係刑法第306 條無故侵入住宅罪
    與普通竊盜罪之結合犯，而無故侵入住宅係犯普通竊盜罪之
    加重情形，已結合於所犯加重竊盜之罪質中，自不能於論以
    加重竊盜罪外，更行論以無故侵入住宅罪（最高法院84年度
    台上字第441 號、91年度台上字第4354號、92年度台非字第
    6 號判決意旨參照）。
　㈡本件案發處之一樓係客廳，二樓是房間，三樓設置神壇、用
    以幫信徒問事、收驚之用，告訴人全家住在二樓，且該一、
    二、三樓只能由前面正門進出乙情，業據告訴人胡秀卿於警
    詢及本院審理時陳述明確（見警1卷第7頁反面；本院卷第12
    9 頁），是以該址三樓神壇與二樓告訴人日常生活起居之處
    整體可視為住宅。又被告於事實欄所示時間，以其所有之伸
    縮鋁梯自該處一樓爬至三樓，翻越屬於安全設備之三樓陽台
    外矮牆進入陽台內，再徒手拉毀三樓陽台之紗門門閂後侵入
    屋內行竊，業據被告自承在卷（見警1卷第1頁反面-第2頁）
    ，揆諸上開說明，上開陽台矮牆、陽台通往屋內之紗門乃屬
    刑法第321 條第1項第2款所稱「安全設備」，被告之行為已
    構成毀越安全設備之加重要件。至毀壞安全設備之行為，乃
    係竊盜之加重要件行為，自無成立毀損罪之餘地（最高法院
    83年度台上字第3856號判決意旨參照）。
　㈢是核被告上開所為，係犯刑法第321條第1項第1款及第2款之
    毀越安全設備、侵入住宅竊盜罪。
　㈣被告有事實欄一所載論罪科刑及執行完畢之紀錄，有臺灣高
    等法院被告前案紀錄表在卷可按，其受徒刑之執行完畢，5 
    年以內故意再犯本案有期徒刑以上之罪，為累犯。審酌被告
    構成累犯之前案與本案均係竊盜案件，犯罪類型、罪質均相
    同，且前案執行完畢後，又再犯本案，顯見前案之徒刑對被
    告並未生警惕作用，其對於刑罰之反應力顯然薄弱，且被告
    並無司法院釋字第775號解釋意旨所指個案應量處最低法定
    刑，又無法適用刑法第59條減輕其刑，而應依此解釋意旨裁
    量不予加重最低本刑之情形，爰依刑法第47條第1 項規定加
    重其刑。
　㈤本件不符合自首之要件：
　　本件被告行為後，警方於108年10月8日20時許接獲告訴人胡
    秀卿報案，經警調閱監視器發現係駕駛懸掛車牌00-0000號
    之車輛之駕駛人所為，警方調閱沿線監視器確認該車逃逸路
    線，並提供監視器予告訴人胡秀卿查看，告訴人胡秀卿查看
    後告知警方該車與108年9月28日19時許一名駕車前來問事之
    男子車輛相同，且男子之身型與該竊嫌類似，警方依告訴人
    胡秀卿之供述，再調閱108年9月28日19時許附近路口監視器
    ，發現該部車種、車型相符之車輛車號為0000-00號（車主
    為戴永吉，住○○○區○○○路000巷0號），乃提供車主相片予告
    訴人胡秀卿指認，因而確定嫌疑人身分，並以相關證據向原
    審法院聲請搜索票，於108年10月12日13時持原審法院核發
    之搜索票執行搜索，雖未獲相關竊案贓物，但在被告身上皮
    夾內找獲一張金利興銀樓定單，被告經警詢問下自知法網難
    逃主動帶同警方前往偷竊車牌之地點、藏匿車牌之地點及將
    金牌燒熔之地點，並於筆錄中供述變賣黃金之地點等情，有
    臺南市政府警察局麻豆分局109年3月10日南市警麻偵字第10
    90100591號函暨員警職務報告在卷可憑（見原審卷第99-103
    頁），依上開函覆內容，足認本件被告於到案說明前，警方
    已有確切根據合理可疑被告就本案犯罪事實涉有重嫌，被告
    嗣後始坦承犯行，與自首要件不符，自無刑法第62條前段規
    定之適用，併予說明。
三、撤銷改判之理由：
  ㈠原審認被告所涉犯竊取告訴人胡秀卿所有財物部分之犯行，
    罪證明確，予以論罪科刑，固非無見。惟查，原審既認定被
    告拉毀告訴人住處三樓陽台之紗門門閂後侵入屋內行竊，則
    被告所為，應係犯刑法第321 條第1 項第1 、2  款之「毀
    越」安全設備、侵入住宅竊盜罪，已如前述，惟原審認被告
    係犯刑法第321 條第1 項第1 、2  款之「踰越」安全設備
    、侵入住宅竊盜罪，容有違誤。檢察官循告訴人胡秀卿之請
    求提起上訴，其上訴意旨以被告自備伸縮鋁梯攀爬至3樓侵
    入他人住宅竊盜，卻未能利用其身體條件循正當管道賺取金
    錢，犯後尚知以繁複手段銷贓，顯見被告毫不尊重他人財物
    ，被告雖與告訴人胡秀卿調解成立，然調解條件之第一期款
    項即未履行，堪認被告犯後態度惡劣，全無悔悟之意，原審
    量刑顯然過輕為由，指摘原審判決不當。然，檢察官上訴指
    摘之事項，業經原審審酌在案，檢察官再為爭執，指摘原審
    量刑過輕，雖無理由，惟原判決既有上開違誤之處，即屬無
    可維持，自應由本院將原判決關於被告竊取告訴人胡秀卿所
    有財物部分予以撤銷改判，期臻適法。
  ㈡爰審酌被告前已有多次竊盜前科，有臺灣高等法院被告前案
    錄表可按，竟仍不知悛悔，不思憑自身勞力換取所需，恣意
    毀越安全設備、侵入他人住宅竊取財物，漠視他人財物所有
    權，妨害他人居家安寧，危害社會治安甚鉅，兼衡其犯罪動
    機、目的、手段、坦承犯行之犯後態度，雖於原審審理時與
    告訴人胡秀卿調解成立，惟調解條件之第1期款項即未履行
    ，有原審法院調解筆錄、公務電話紀錄在卷可憑（見原審卷
    第135-136頁、第161頁），暨其於原審審理時自陳國小肄業
    之智識程度，從事粗工、日薪1,000元至1,100元、工作不固
    定、離婚、育有2名子女均已成年、無需扶養他人之家庭生
    活狀況等一切情狀，量處如主文第二項所示之刑。
四、沒收之諭知：
  ㈠按供犯罪所用、犯罪預備之物或犯罪所生之物，屬於犯罪行
    為人者，得沒收之，刑法第38條第2項前段定有明文。本件
    扣案之伸縮鋁梯1把為被告所有，並供其為本件竊盜犯行所
    用之物，此據被告供承在卷（見原審卷第87頁），爰依刑法
    第38條第2項前段規定，宣告沒收之。
　㈡按犯罪所得，屬於犯罪行為人者，沒收之。但有特別規定者
    ，依其規定；前二項之沒收，於全部或一部不能沒收或不宜
    執行沒收時，追徵其價額；犯罪所得已實際合法發還被害人
    者，不予宣告沒收或追徵，刑法第38條之1 第1 項、第3 項
    、第5 項分別定有明文。此外，依同法第38條之1 第4 項規
    定，犯罪所得固包括其變得之物或財產上利益及其孳息，然
    仍以行為人實際所得者為限。蓋刑法修正理由業已揭示本次
    沒收修正採取「任何人都不得保有犯罪所得」之中心思維，
    亦即透過沒收制度排除行為人不法而來之利得，是以界定犯
    罪不法利得之範圍應著眼於行為人因犯罪之實際利得，而非
    從被害人所受損失為判斷，後者屬民事損害賠償範圍之問題
    ，不可與沒收制度相混淆，故縱行為人因犯罪所獲利得少於
    被害人之實際損失，被害人固可就其實際損失依民事爭訟程
    序向行為人求償，惟國家刑罰權仍應僅就行為人實際不法利
    得為沒收、追徵。
  ㈢被告所竊得告訴人胡秀卿所有之金牌共17面，雖屬犯罪所得
    ，惟已經被告變賣，業據被告供承在卷，並據證人即金利興
    銀樓負責人陳鵬志、奇美銀樓負責人林慶泉證述無訛，且有
    金利興銀樓內監視器錄影畫面翻拍照片、金利興銀樓之定單
    、奇美銀樓之金飾買入登記簿、被告於金利興銀樓、奇美銀
    樓之相關交易照片等存卷足稽，被告對之已無事實上之處分
    權限，而已不屬於犯罪行為人即被告，固無從宣告沒收，然
    被告於取得該17面金牌後，將之變現取得之現金共計397,09
    8元，依刑法第38條之1 第4 項之規定，仍屬其該次犯行之
    犯罪所得，並未扣案，而被告與告訴人胡秀卿雖已調解成立
    ，惟並未履行調解條件，自仍應依刑法第38條之1第1項前段
    、第3項規定諭知沒收，於全部或一部不能沒收或不宜執行
    沒收時，追徵其價額。
五、本件被告經合法傳喚，無正當之理由未於審判期日到庭，爰
    依刑事訴訟法第371 條之規定，不待其陳述，逕行判決。
據上論斷，應依刑事訴訟法第371條、第369條第1項前段、第364
條、第299條第1項前段，刑法第321 條第1 項第1 款、第2 款、
第47條第1 項、第38條第2項前段、第38條之1 第1項前段、第3 
項，刑法施行法第1 條之1 第1 項，判決如主文。
本案經檢察官王聖豪提起公訴，檢察官廖羽羚提起上訴，檢察官
葉耿旭到庭執行職務。
中　　華　　民　　國　　110 　年　　2 　　月　　23　　日
                  刑事第三庭    審判長法  官  陳連發
                                      法  官  洪榮家
                                      法  官  何秀燕
以上正本證明與原本無異。
不得上訴。
　　　　　　　　　　　　　　　　　　　書記官  翁心欣
中　　華　　民　　國　　110 　年　　2 　　月　　23　　日
附錄本案論罪科刑法條：
中華民國刑法第321條
犯前條第 1 項、第 2 項之罪而有下列情形之一者，處 6 月以
上 5 年以下有期徒刑，得併科 50 萬元以下罰金：
一、侵入住宅或有人居住之建築物、船艦或隱匿其內而犯之。
二、毀越門窗、牆垣或其他安全設備而犯之。
三、攜帶兇器而犯之。
四、結夥三人以上而犯之。
五、乘火災、水災或其他災害之際而犯之。
六、在車站、港埠、航空站或其他供水、陸、空公眾運輸之舟、
    車、航空機內而犯之。
前項之未遂犯罰之。